臺灣臺東地方法院刑事判決　　　　　 100年度交簡上字第11號
上　訴　人
即　被　告　楊明光
上列上訴人因公共危險案件，不服本院中華民國100年8月19日所
為100年度東交簡字第513號第一審刑事簡易判決（聲請簡易判決
處刑書案號：臺灣臺東地方法院檢察署100年度速偵字第332號）
，提起上訴，本院管轄之第二審合議庭判決如下：
    主  文
上訴駁回。
    理  由
一、上訴意旨略以：100年度東交簡字第513號判決之被告，並非
    本人，案發當時本人在南投上班，冒名之人曾帆影承認是自
    己誤報姓名等語。
二、按原審法院認為上訴不合法律上之程式或法律上不應准許或
    其上訴權已經喪失者，應以裁定駁回之。第二審法院認為上
    訴書狀未敘述理由或上訴有第362條前段之情形者，應以判
    決駁回之，該判決得不經言詞辯論為之，此於簡易判決不服
    上訴者準用之，刑事訴訟法第362條前段、第367條前段、第
    372條、第455條之1第3項分別定有明文。次按起訴書所載被
    告姓名，一般固與審判中審理對象之被告姓名一致，惟如以
    偽名起訴，既係檢察官所指為被告之人，縱在審判中始發現
    其真名，法院亦得對之加以審判，並非未經起訴，最高法院
    70年臺上字第101號判例參照。某甲雖冒名某乙，然實際上
    警局及偵查中到庭應訊者為某甲，而非某乙，檢察官起訴對
    象應為某甲，僅名字記載為某乙，原審判決對象亦為某甲，
    僅被告姓名誤載為某乙，是某乙既非檢察官起訴及原審判決
    之對象，其就原判決提起上訴，即不合法，應予駁回。至原
    判決被告姓名記載為某乙，應由原審裁定更正（臺灣高等法
    院暨所屬法院90年度法律座談會刑事類提案第42號、第41號
    參照）。又刑事訴訟法第344條第1項規定，當事人對於下級
    法院之判決有不服者，得上訴於上級法院。是不服下級法院
    之判決，得提上訴者，原則上以當事人（即檢察官、自訴人
    及被告）為限，再依同法第455條之1第1項、第3項規定，上
    開規定為不服簡易判決之上訴程序所準用。又依同法第266
    條規定，起訴之效力不及於檢察官所指被告以外之人，即所
    謂起訴對人之效力；而同法第264條第2項第1款規定，起訴
    書應記載被告之姓名、性別等資料或其他足資辨別之特徵，
    係為特定刑罰權對象之用。惟檢察官起訴之對象為被告其「
    人」，並非其「姓名」。冒名應訊者於警詢及解送地方法院
    檢察署後之檢察官偵訊，如均冒用他人之姓名應訊，復在警
    詢筆錄及偵訊筆錄上偽簽他人署押，致檢察官誤認冒名應訊
    者為被冒名者，繼而於聲請簡易判決處刑書上誤載被告姓名
    為「被冒名者」向法院聲請簡易判決處刑，則檢察官聲請簡
    易判決處刑之對象為冒名接受偵訊之冒名應訊者，並非被冒
    名者，縱經地方法院為簡易判決處刑，簡易判決處刑之對象
    亦係冒名應訊者，而非被冒名者。是被冒名者本人既非檢察
    官偵查及聲請簡易處刑之對象，亦即並非該案件之當事人，
    即屬不得上訴之人，法院亦不得對之為刑事審判。被冒名者
    如逕對該簡易判決處刑提出上訴，法院自應駁回其之不合法
    上訴（最高法院97年度台非字第377號判決意旨參照）。
三、經查，本院將上訴人楊明光及曾帆影當庭按捺之指紋卡一併
    送請內政部警政署刑事警察局作鑑定，經該局以指紋特徵點
    比對法鑑定，鑑驗結果為：臺東縣警察局大武分局於民國
    100年8月7日所捺印署名「楊明光」指紋卡片指紋，經比對
    確認結果，與所附庭印曾帆影指紋卡片指紋相符，亦與本局
    檔存曾帆影指紋卡片指紋相符，此有該局100年12月13日刑
    紋字第1000158208號鑑定書在卷可稽，足證曾帆影於100年8
    月6日23時許因涉犯刑法第185條之3公共危險罪為警查獲，
    並於臺東縣警察局大武分局警員詢問時，冒用上訴人之名義
    應訊並按捺指紋，後經警移送臺灣臺東地方法院檢察署偵辦
    時，亦同樣冒用上訴人之名義應訊等情無訛。嗣檢察官雖載
    上訴人涉犯刑法第185條之3公共危險罪向本院聲請簡易判決
    處刑，然揆諸上開說明，檢察官聲請簡易判決處刑及原審判
    決之對象，均應係為警查獲、並接受警詢及檢察官訊問之曾
    帆影，而非上訴人楊明光，準此，本件簡易判決之效力僅及
    於曾帆影，而不及於被冒名之上訴人，是上訴人並非有上訴
    權之人，其提起上訴為不合法，且無從補正，依上開說明，
    本件爰不經言詞辯論，以判決駁回其之上訴。
四、至本院100年度東交簡字第513號刑事簡易判決就當事人欄及
    主文欄所載被告姓名、年籍、身份證統一編號、住居所，應
    另行裁定更正，並再予送達。另楊明光全國前案紀錄資料，
    應另循行政途徑予以塗銷，附此敘明。
五、末，曾帆影涉犯刑法第216條、第210條行使偽造私文書之罪
    嫌，本院依職權告發，由檢察官另案偵辦。
據上論斷，依刑事訴訟法第455條之1第1項、第3項、第367條前
段、第372條，判決如主文。
中    華    民    國    100    年    12    月   28    日
                  刑事第三庭  審判長法  官  馬培基
                                    法  官  蔡立群
                                    法  官  楊惠如
以上正本證明與原本無異。
本件不得上訴。
                                    書記官  姚佳華
中    華    民    國   100    年    12    月    29    日